【裁判字號】    90,台非,143
【裁判日期】    900503
【裁判案由】    傷害
【裁判全文】
最高法院刑事判決                                  九十年度台非字第一四三號
    上訴人  最高法院檢察署檢察總長
    被  告  甲○○
右上訴人因被告傷害案件，對於台灣高等法院高雄分院中華民國九十年一月九日第二
審確定判決（八十九年度上易字第一九一五號，起訴案號：台灣高雄地方法院檢察署
八十八年度偵字第二七○三七號），認為違法，提起非常上訴，本院判決如左：
    主  文
原審關於訴訟程序違背法令部分撤銷。
    理  由
非常上訴理由稱：「一、按除有特別規定外，被告未於審判期日到庭而逕行審判者，
其判決當然違背法令。又送達於監獄或看守所之人，應囑託監所長官為之。刑事訴訟
法第三百七十九條第六款，第五十六條分別定有明文。查被告甲○○自民國八十九年
十二月一日起至九十年一月十日止，因違反家庭暴力防治法，分別在台灣高雄監獄高
雄分監、及台灣高雄監獄執行，此有法務部全國檢察官線上查詢刑案人犯在監所最新
資料報表可稽，詎原審法院不察，於八十九年十二月二十日，定期傳訊被告應於九十
年一月二日到庭審理，竟向被告高雄市○○區○○街號五號之住所送達，並未依法囑
託高雄監獄長官送達，致被告無從獲悉審理日期，無法出庭為自己之合法權益辯護，
奈原審法院不待被告出庭即逕行判決，駁回被告之上訴，揆諸上開說明，其判決當然
違背法令。二、案經判決確定，且對被告不利，應依刑事訴訟法第四百四十一條、第
四百四十三條提起非常上訴，以資救濟。」等語。
本院按除有特別規定外，被告未於審判期日到庭而逕行審判者，其判決當然為違背法
令。又第二審法院得不待被告之陳述逕行判決者，以被告經合法傳喚無正當理由不到
庭者為限，始得為之。而送達於監獄或看守所之人，應囑託該監所長官為之，刑事訴
訟法第三百七十九條第六款、第三百七十一條、第五十六條第二項分別規定甚明。查
本件被告甲○○因傷害案件，在原審法院審理中，被告因另案違反家庭暴力防治法案
件經判決確定，於八十九年十二月一日起至九十年一月十日止，分別在台灣高雄監獄
高雄分監及台灣高雄監獄執行，此有台灣高雄地方法院八十九年度易字第一五八六號
刑事判決（八十九年度易字第三八四號卷第四十七至四十八頁）、法務部全國檢察官
線上查詢刑案人犯在監所最新資料報表、台灣高雄監獄在監或出監受刑人資料查詢表
附卷可稽。原審法院指定九十年一月二日下午三時四十分為審判期日，其傳喚被告之
傳票竟送達至高雄市○○區○○街五號，而未依刑事訴訟法第五十六條第二項之規定
囑託該監所長官為之，亦未於審判期日提解被告到庭審理，有卷附之送達證書、審判
筆錄可按，自難謂被告於該審判期日未到庭係經合法傳喚且未具正當理由。乃原審竟
適用刑事訴訟法第三百七十一條，不待其陳述，僅由檢察官一造之辯論，逕行判決，
其訴訟程序自屬於法有違。案經確定，非常上訴意旨執以指摘，洵有理由，應由本院
將原審關於訴訟程序違背法令部分撤銷，以資糾正。
據上論結，應依刑事訴訟法第四百四十七條第一項第二款，判決如主文。
中      華      民      國     九十     年      五      月      三      日
                              最高法院刑事第四庭
                                  審判長法官  董  明  霈
                                        法官  丁  錦  清
                                        法官  林  茂  雄
                                        法官  王  居  財
                                        法官  張  祺  祥
      右正本證明與原本無異
                                              書  記  官
中      華      民      國     九十     年      五      月     十一     日


司法院資訊處製作；財團法人民間司法改革基金會備份。
